最高法院刑事判決　　　　　　　一○○年度台上字第四六二號
上　訴　人　李承融
選任辯護人　黃重鋼律師
　　　　　　林詠嵐律師　　 
　　　　　　徐士斌律師
上列上訴人因違反毒品危害防制條例等罪案件，不服台灣高等法
院中華民國九十九年十月二十九日第二審判決（九十九年度上訴
字第三二五八號，起訴案號：台灣台北地方法院檢察署九十八年
度偵字第二六八六三號），提起上訴，本院判決如下：
    主  文
原判決撤銷，發回台灣高等法院。
    理  由
本件原判決維持第一審依想像競合犯之例，從一重論處上訴人李
承融販賣第二級毒品罪刑（即原判決事實欄一(一)部分；處有期徒
刑七年六月，並為相關從刑之宣告）及變更檢察官起訴法條（行
為時毒品危害防制條例第四條第三項販賣第三級毒品罪），論處
上訴人意圖販賣而持有第三級毒品罪刑（即原判決事實欄一(二)部
分；處有期徒刑三年六月，並為相關從刑之宣告。另與販賣第二
級毒品罪部分之主刑，定其應執行刑為有期徒刑十年）之科刑判
決，駁回上訴人在第二審之上訴；固非無見。
惟查：被告犯數罪名而應併合處罰者，係指所犯之數罪名係出於
各別之犯意，且實行數個行為而言；倘對於該數罪名，同時有各
別之犯意而藉一個行為以達成者，則屬刑法第五十五條所規定一
行為而觸犯數罪名之想像競合犯，應從一重處斷，始稱適法。原
判決雖於理由欄說明：上訴人所為原判決事實欄一(一)之販賣四
顆含有第三級毒品愷他命（Ketamine）成分之第二級毒品MDMA綠
色藥錠犯行，行為時間在民國九十八年十一月十二日晚間；而所
為原判決事實欄一(二)之持有第三級毒品愷他命後另生販賣意圖之
時間，依分裝時點觀之，顯然在九十八年十一月十二日之前。因
認上訴人所為該二部分犯行，時間有別、行為不同、觸犯不同罪
名，顯係各別起意，應分論併罰等情（見原判決正本第一八頁）
。然原判決於事實欄一(一)記載：上訴人在九十八年二、三月間某
日，拾獲包括原判決附表壹編號一、三所示含有愷他命成分之MD
MA綠色藥錠共二十九顆及同附表編號二所示之第二級毒品甲基安
非他命橘色藥錠七顆而非法持有之；嗣基於販賣第二、三級毒品
之犯意，於同年十一月十二日下午七時二十五分許，將該附表壹
編號三之綠色藥錠四顆，以新台幣二千元之價格，販賣予林昆毅
既遂後，為警查獲等情（見原判決正本第一至二頁）。又於事實
欄一(二)記載：上訴人於九十八年十月、十一月初之間某日，以不
詳方式，取得包括原判決附表貳編號一至五所示第三級毒品愷他
命（純質淨重約五十六點二八公克）在內之愷他命；竟於非法持
有後，除部分供己施用罄盡外，另生販賣牟利之意圖，在其租屋
處，將該等愷他命分裝成小包，藏放在租屋處客廳及屋外電箱內
等處，然未及售出，即為警於九十八年十一月十二日查獲等情（
見原判決正本第二頁）。倘原判決上開事實欄之記載均屬無訛，
則上訴人於九十八年十一月十二日販賣第二、三級毒品被查獲之
前，似係以一持有行為，同時持有原判決附表壹及附表貳所示之
第二、三級毒品。且其中原判決事實欄一(一)部分，涉犯持有第二
級毒品罪（本件行為時，持有第三級毒品並無刑罰之規定）、意
圖販賣而持有第二、三級毒品罪及販賣第二、三級毒品罪；事實
欄一(二)部分，則涉犯意圖販賣而持有第三級毒品罪。據此，上訴
人於原判決事實欄一(二)所犯之意圖販賣而持有第三級毒品罪，與
事實欄一(一)所犯之意圖販賣而持有第二、三級毒品罪，各該罪名
間之法律關係是否應評價為以一行為而觸犯各該罪名？其間有無
想像競合犯之裁判上一罪關係存在？是否均應為上訴人於九十八
年十一月十二日之販賣第二、三級毒品罪所吸收？即待深入研求
剖析釐清。此部分事實尚有不明，致本院無從就原判決對於上訴
人所犯販賣第二級毒品罪及意圖販賣而持有第三級毒品罪予以分
論併罰，其適用法則當否為法律上之判斷。上訴人之上訴意旨執
以指摘原判決違背法令，核非無理由，應認原判決有撤銷發回更
審之原因。
據上論結，應依刑事訴訟法第三百九十七條、第四百零一條，判
決如主文。
中    華    民    國  一○○  年    一    月   二十   日
                      最高法院刑事第五庭
                          審判長法官  林  永  茂  
                                法官  蘇  振  堂  
                                法官  林  立  華  
                                法官  蔡  國  在  
                                法官  陳  春  秋  
本件正本證明與原本無異
                                      書  記  官  
中    華    民    國  一○○  年    一    月  二十四  日
                                                      K